臺灣雲林地方法院民事簡易判決
110年度簡字第82號
原      告  旺旺友聯產物保險股份有限公司


法定代理人  劉自明  
訴訟代理人  陳冠雲  
            鄧慶池  
            陳聖儒  
被      告  林志憲  
上列當事人間請求損害賠償事件，本院於民國110年9月30日言詞
辯論終結，判決如下：
    主      文
被告應給付原告新臺幣捌拾萬壹仟陸佰元，及自民國一一０年四
月三十日起至清償日止，按週年利率百分之五計算之利息。
訴訟費用（減縮部分除外）由被告負擔。
    事實及理由
一、按因侵權行為涉訟者，得由行為地之法院管轄，民事訴訟法
    第15條第1項定有明文。其所指因侵權行為涉訟者，包括本
    於侵權行為所生之損害賠償訴訟；所謂行為地，凡為一部實
    行行為或其一部行為結果發生之地皆屬之，即除實行行為地
    外，結果發生地亦包括在內。是以，當事人間本於侵權行為
    所生之損害賠償訴訟，謂之因侵權行為涉訟，而管轄權之有
    無，自應依據當事人主張之原因事實，按前揭法律管轄規定
    以定其侵權行為地或結果地，並進而認定其管轄法院。本件
    原告主張被告駕駛車輛於行經雲林縣元長鄉臺19線與雲109
    公路口與原告承保訴外人中華賓士汽車股份有限公司（下稱
    賓士公司）所有之車牌號碼000-0000號自小客車（下稱系爭
    車輛）發生碰撞，乃依侵權行為之法律關係，請求被告負損
    害賠償責任等語，核屬因侵權行為涉訟之事件，兼之本件行
    為地及損害結果發生地均在本院轄區，是依前開說明，本院
    就本件自有管轄權。
二、按訴狀送達後，原告不得將原訴變更或追加他訴，但擴張或
    減縮應受判決事項之聲明者，不在此限，民事訴訟法第255
    條第1項第3款定有明文，又依同法第436條第2項之規定，此
    於簡易訴訟程序亦有適用。本件原告起訴時原請求被告應給
    付原告新臺幣（下同）2,717,000元及自起訴狀繕本送達翌
    日起至清償日止，按週年利率百分之5計算之利息。嗣於民
    國110年8月16日具狀將上開金額改請求為801,600元，核屬
    減縮應受判決事項之聲明，與上開規定相符，應予准許。
三、被告未於言詞辯論期日到場，核無民事訴訟法第386 條各款
    所列情形，爰依原告之聲請，由其一造辯論而為判決。
四、原告起訴主張：原告承保賓士公司所有系爭車輛之車體損失
    險，被告於108年11月5日13時29分許駕駛車牌號碼0000-00
    號自小客貨車行經雲林縣元長鄉臺19線與雲109公路口，因
    駕駛不慎碰撞由訴外人黃昱維所駕駛之系爭車輛，系爭車輛
    因而受損報廢，原告已給付賓士公司全損保險金2,717,000
    元，爰依民法第184條第1項、第191條之2、保險法第53條第
    1項規定，代位請求被告負侵權行為損害賠償責任等語，並
    聲明：如主文第一項所示。
五、被告未於言詞辯論期日到場，亦未提出書狀做任何聲明或陳
    述。
六、本院得心證之理由：
㈠、原告主張之上開事實，業據其提出與所述相符之汽車險理賠
    計算書、道路交通事故當事人登記聯單、道路交通事故現場
    圖、汽車新領牌照登記書、監14汽（機）車各項異動登記書
    、賠償給付同意書在卷可稽，且本院依職權函請雲林縣警察
    局虎尾分局提供本件車禍事故相關資料，經該分局於110年4
    月13日以雲警虎交字第1100500301號函檢送道路交通事故現
    場圖、道路交通事故調查報告表㈠㈡、道路交通事故當事人酒
    精測定紀錄表、道路交通事故談話紀錄表、道路交通事故照
    片黏貼紀錄表、舉發違反道路交通管理事件通知單等資料到
    院，與原告上開所述互核亦相符；而被告已於相當時期受合
    法之通知，未於言詞辯論期日到場，亦未提出書狀作何聲明
    或陳述，本院依上開調查證據之結果，自堪信原告之主張為
    真實。
㈡、按因故意或過失，不法侵害他人之權利者，負損害賠償責任
    。汽車、機車或其他非依軌道行駛之動力車輛，在使用中加
    損害於他人者，駕駛人應賠償因此所生之損害。不法毀損他
    人之物者，被害人得請求賠償其物因毀損所減少之價額。民
    法第184條第1項前段、第191條之2前段及第196條分別定有
    明文。次按被保險人因保險人應負保險責任之損失發生，而
    對於第三人有損失賠償請求權者，保險人得於給付賠償金額
    後，代位行使被保險人對於第三人之請求權；但其所請求之
    數額，以不逾賠償金額為限，保險法第53條第1項亦有明定
    。經查，被告駕駛自用小客貨車，行經行車管制號誌交岔路
    口，未充分注意車前狀況，並妥採必要安全措施，與黃昱維
    駕駛系爭車輛發生碰撞，為本件車禍之肇事次因，有交通部
    公路總局嘉義區監理所嘉雲區車輛行車事故鑑定會嘉雲區00
    00000案鑑定意見書在卷可參，而被告復未到場或提出書狀
    爭執原告主張之肇事經過，堪認被告對本件車禍之發生應有
    過失，其過失行為乃造成系爭車輛受損之原因，具有相當因
    果關係，則被告應負損害賠償責任自明。而系爭車輛因此致
    受損嚴重無法修復而須以報廢處理，原告因此賠付賓士公司
    保險金額2,717,000元後，自得依據上開規定請求被告負賠
    償責任。
㈢、再按損害之發生或擴大，被害人與有過失者，法院得減輕賠
    償金額或免除之；前二項之規定，於被害人之代理人或使用
    人與有過失者，準用之，民法第217條第1項、第3項分別定
    有明文。民法第217條第1項規定之目的在謀求加害人與被害
    人間之公平，倘受害人於事故之發生亦有過失時，由加害人
    負全部賠償責任，未免失諸過酷，是以賦與法院得不待當事
    人之主張，減輕其賠償金額或免除之職權。換言之，基於過
    失相抵之責任減輕或免除，非僅為抗辯之一種，亦可使請求
    權全部或一部為之消滅，故裁判上得以職權斟酌之（最高法
    院85年臺上字第1756號判決意旨參照）。次按汽車行駛至交
    岔路口，轉彎車應讓直行車先行；駕駛人駕駛汽車，應遵守
    道路交通標誌、標線、號誌之指示；汽車行駛時，駕駛人應
    注意車前狀況，並隨時採取必要之安全措施，道路交通安全
    規則第102條第1項第7款、第90條、第94條第3項前段亦分別
    定有明文。經查，本件車禍之發生，乃因黃昱維駕駛系爭車
    輛行經行車管制號誌交岔路口，左轉彎車未讓對向直行車先
    行，為肇事主因；被告駕駛自用小客貨車，行經行車管制號
    誌交岔路口，未充分注意車前狀況，並妥採必要安全措施，
    為肇事次因等情，有交通部公路總局嘉義區監理所嘉雲區車
    輛行車事故鑑定會嘉雲區0000000案鑑定意見書在卷可參，
    是黃昱維與被告於本件車禍之發生，均顯與有過失，本院綜
    合上開各情，審酌黃昱維及被告過失情節，認黃昱維應負百
    分之70過失責任，適用過失相抵之法則，減輕被告賠償金額
    百分之70，故被告應賠償原告之金額核減為815,100元（計
    算式：2,717,000元×30%＝815,100元）。是原告本件請求被
    告應給付其801,600元，未逾上開得請求之金額，自應准許
    。
㈣、末按給付無確定期限者，債務人於債權人得請求給付時，經
    其催告而未為給付，自受催告時起，負遲延責任；其經債權
    人起訴而送達訴狀，或依督促程式送達支付命令，或為其他
    相類之行為者，與催告有同一之效力；又遲延之債務，以支
    付金錢為標的者，債權人得請求依法定利率計算之遲延利息
    ；應付利息之債務，其利率未經約定，亦無法律可據者，週
    年利率為百分之五，民法第229條第2項、第233條第1項前段
    、第203條分別定有明文。查，原告之本件民事訴訟起訴狀
    繕本於110年4月29日送達予被告，並於同日發生合法送達效
    力，有本院送達證書附卷可稽，是原告請求自110年4月30日
    起至清償日止，按週年利率百分之5計算之利息，即無不合
    ，應予准許。
七、從而，原告依侵權行為及保險代位之法律關係，請求被告給
    付801,600元，及自110年4月30日起至清償日止，按年息百
    分之5計算之利息，為有理由，應予准許。
八、訴訟費用負擔之依據：民事訴訟法第78條。　　
中　　華　　民　　國　　110 　年　　10　　月　　14　　日
                  民事簡易庭    法  官  吳福森

以上正本係照原本作成。
如對本判決上訴，須於判決送達後20日內向本院提出上訴狀。如
委任律師提起上訴者，應一併繳納上訴審裁判費。
中　　華　　民　　國　　110 　年　　10　　月　　 14 　日
                                書記官　程尹鈴